【裁判字號】    97,訴,3363
【裁判日期】    971229
【裁判案由】    違反毒品危害防制條例
【裁判全文】
臺灣彰化地方法院刑事判決              97年度訴字第3363號
公  訴  人  臺灣彰化地方法院檢察署檢察官
被      告  甲○○
上列被告因違反毒品危害防制條例案件，經檢察官提起公訴（97
年度毒偵字第4265號），本院依簡式審判程序判決如下：
    主   文
甲○○施用第一級毒品，累犯，處有期徒刑捌月。
    事   實
一、甲○○前因施用第一級毒品案件，經本院以95年度訴字第17
    12號判決判處有期徒刑8月，案經上訴，由臺灣高等法院臺
    中分院以95年度上訴字第2840號判決駁回上訴而確定，嗣經
    臺灣高等法院臺中分院以96年度聲減字第181號裁定減刑為
    有期徒刑4月確定，於民國96年7月16日執行完畢。另其曾於
    88年間因施用毒品案件，經本院以88年度毒聲字第167號裁
    定送勒戒處所施以觀察、勒戒後，認有繼續施用毒品之傾向
    ，復經本院以88年度毒聲字第479號裁定令入戒治處所施以
    強制戒治，再經本院以88年度毒聲字第2911號裁定停止戒治
    ，所餘戒治期間付保護管束，而於88年7月31日停止處分出
    所，並於89年2月14日保護管束期滿未經撤銷而視為強制戒
    治執行完畢，由臺灣彰化地方法院檢察署檢察官以89年度戒
    毒偵字第243號為不起訴處分確定；復因於89年8月2日施用
    第一級毒品，經本院以89年度毒聲字第4877號裁定令入戒治
    處所施以強制戒治，俟通緝到案後，於92年8月13日入臺灣
    雲林戒治所執行，嗣因法律修正施行，毋庸繼續執行強制戒
    治而於93年1月9日釋放，其該次施用毒品犯行併經檢察官提
    起公訴，經本院以92年度訴緝字第41號判處有期徒刑7月確
    定，於93年8月4日執行完畢。詎其仍不知悔改，復基於施用
    第一級毒品海洛因之犯意，於97年10月1日17時許，在彰化
    縣鹿港鎮鹿港公園廁所內，以將海洛因置入注射針筒內摻水
    施打手臂靜脈血管之方式，施用第一級毒品海洛因1次。嗣
    於97年10月2日15時15分許，因另案為警持拘票至其彰化縣
    鹿港鎮○○里○○街319號住處執行拘提時，雖當場無具體
    事證足資證明甲○○確實涉有施用海洛因之上開犯行，惟甲
    ○○仍自願隨同員警回所偵查，並於其上開施用海洛因犯罪
    未為有偵查權限之機關發覺前，即主動向員警自首前開犯行
    ，而接受裁判，且經警採集其尿液送驗，結果確呈嗎啡陽性
    反應。
二、案經彰化縣警察局鹿港分局報告臺灣彰化地方法院檢察署檢
    察官偵查起訴。
    理  由
一、本案被告甲○○所犯係死刑、無期徒刑、最輕本刑為3年以
    上有期徒刑以外之罪，其於準備程序就前揭被訴事實為有罪
    之陳述，經受命法官告知簡式審判程序之旨，並聽取其與公
    訴人之意見後，本院認無不得或不宜改依簡式審判程序進行
    之處，爰依刑事訴訟法第273條之1第1項、第284條之1，裁
    定本案由受命法官獨任進行簡式審判程序，合先敘明。
二、訊據被告甲○○對於上開事實坦承不諱，且其於97年10月2
    日15時20分為警採集之尿液送驗，結果確呈嗎啡陽性反應，
    有彰化縣警察局鹿港分局委託檢驗尿液代號與真實姓名對照
    表及詮昕科技股份有限公司出具之濫用藥物尿液檢驗報告各
    1紙在卷可稽，足徵被告之任意性自白與事實相符，堪予採
    信。
三、按施用第一、二級毒品為犯罪行為，毒品危害防制條例第10
    條定有處罰明文。故施用第一、二級毒品者，依前揭規定本
    應科以刑罰，惟基於刑事政策，對合於一定條件之施用者，
    則依同條例第20條、第23條之規定，施以觀察、勒戒或強制
    戒治之保安處分。又毒品危害防制條例於92年7月9日修正公
    布，自93年1月9日施行。其中第20條、第23條將施用毒品之
    刑事處遇程序，區分為「初犯」及「5年內再犯」、「5年後
    再犯」。依其立法理由之說明：「初犯」，經觀察、勒戒或
    強制戒治後，應為不起訴處分或不付審理之裁定；經觀察、
    勒戒或強制戒治執行完畢釋放後，「5年內再犯」者，因其
    再犯率甚高，原實施之觀察、勒戒及強制戒治既已無法收其
    實效，爰依法追訴或裁定交付審理。至於經觀察、勒戒或強
    制戒治執行完畢釋放後，「5年後再犯」者，前所實施之觀
    察、勒戒或強制戒治已足以遮斷其施用毒品之毒癮，為期自
    新及協助其斷除毒癮，仍適用「初犯」規定，先經觀察、勒
    戒或強制戒治之程序。從而依修正後之規定，僅限於「初犯
    」及「5年後再犯」二種情形，始應先經觀察、勒戒或強制
    戒治程序。倘被告於5年內已再犯，經依法追訴處罰，縱其
    第3次（或第3次以上）再度施用毒品之時間，在初犯經觀察
    、勒戒或強制戒治執行完畢釋放5年以後，已不合於「5年後
    再犯」之規定，且因已於「5年內再犯」，顯見其再犯率甚
    高，原實施觀察、勒戒或強制戒治，已無法收其實效，即應
    依該條例第10條處罰（參照最高法院97年度第5次刑事庭會
    議決議）。查被告曾於88年間因施用毒品案件，經本院以88
    年度毒聲字第167號裁定送勒戒處所施以觀察、勒戒後，認
    有繼續施用毒品之傾向，復經本院以88年度毒聲字第479號
    裁定令入戒治處所施以強制戒治，再經本院以88年度毒聲字
    第2911號裁定停止戒治，所餘戒治期間付保護管束，而於88
    年7月31日停止處分出所，並於89年2月14日保護管束期滿未
    經撤銷而視為強制戒治執行完畢，由臺灣彰化地方法院檢察
    署檢察官以89年度戒毒偵字第243號為不起訴處分確定；復
    因於89年8月2日施用第一級毒品，經本院以89年度毒聲字第
    4877號裁定令入戒治處所施以強制戒治，俟通緝到案後，於
    92年8月13日入臺灣雲林戒治所執行，嗣因法律修正施行，
    毋庸繼續執行強制戒治而於93年1月9日釋放，其該次施用毒
    品犯行併經檢察官提起公訴，經本院以92年度訴緝字第41號
    判處有期徒刑7月確定，於93年8月4日執行完畢等情，有臺
    灣彰化地方法院檢察署刑案資料查註紀錄表及臺灣高等法院
    被告前案紀錄表各1份在卷可參。則被告既已於89年2月14日
    強制戒治執行完畢釋放後5年內之89年8月2日再施用第一級
    毒品，經法院裁定送強制戒治且經判處罪刑確定，縱其於本
    案之施用毒品犯罪時間距離先前89年2月14日強制戒治執行
    完畢釋放已逾5年，仍不合於「5年後再犯」之規定，且因被
    告已於「5年內再犯」，顯見其再犯率甚高，即應依毒品危
    害防制條例第10條之規定處罰。
三、查海洛因係毒品危害防制條例所定之第一級毒品，不得非法
    持有、施用。核被告所為，係犯毒品危害防制條例第10條第
    1項之施用第一級毒品罪。其為供施用毒品海洛因而持有之
    低度行為，為其施用之高度行為所吸收，不另論罪。又被告
    前因施用第一級毒品案件，經本院以95年度訴字第1712號判
    決判處有期徒刑8月，案經上訴，由臺灣高等法院臺中分院
    以95年度上訴字第2840號判決駁回上訴確定，嗣經臺灣高等
    法院臺中分院以96年度聲減字第181號裁定減刑為有期徒刑4
    月確定，於96年7月16日執行完畢釋放等情，有臺灣彰化地
    方法院檢察署刑案資料查註紀錄表、臺灣高等法院被告前案
    紀錄表各1份在卷可考，其於5年以內故意再犯本件有期徒刑
    以上之罪，為累犯，應依刑法第47條第1項之規定加重其刑
    。另按刑法第62條所謂「發覺」，固非以有偵查犯罪職權之
    機關或人員確知其人犯罪無誤為必要，而於對其發生嫌疑時
    ，即得謂為已發覺；但此項對犯人之嫌疑，仍須有確切之根
    據得為合理之可疑者，始足當之，若單純主觀上之懷疑，要
    不得謂已發生嫌疑（最高法院72年臺上字第641號判例意旨
    參照）。本件有關被告涉犯施用第一級毒品海洛因之犯行，
    被告係因另案為警於97年10月2日15時許持拘票至其位於彰
    化縣鹿港鎮○○里○○街319號住處執行拘提時，雖當場無
    具體事證足資證明被告確實涉有施用海洛因之上開犯行，被
    告仍自願隨同員警回所偵查，並同意採尿送驗，惟在尚未知
    悉檢驗結果，而被告外觀亦無何特徵足以顯現其係現行犯或
    準現行犯之情形下，被告即在警員製作筆錄時主動向彰化縣
    警察局鹿港分局鹿港派出所警員自首其施用第一級毒品海洛
    因之犯行（詳見97年10月2日警局調查筆錄），足認被告確
    係在警員未發現有確切之根據得為合理之懷疑前，即主動供
    述其施用第一級毒品海洛因，是被告對於未發覺之罪自首而
    接受裁判，應依自首之規定減輕其刑，上開刑有加重及減輕
    者，並依法先加後減之。爰審酌被告因施用毒品經強制戒治
    及刑之執行後，猶未能深切體認毒品危害己身之鉅，及早謀
    求脫離毒害之道，反而於出監後伺機再犯，未見有何收斂、
    警惕之意，無視於毒品對於自身健康之戕害及國家對於杜絕
    毒品犯罪之禁令，自有使其接受相當時期監禁以敦化性情之
    必要，惟念及被告尚能坦承犯行，且施用毒品固戕害個人健
    康至深，然就他人權益之侵害仍屬有限，及其犯罪動機、目
    的、手段、智識程度等一切情狀，量處如主文所示之刑，以
    示懲儆。
據上論斷，應依刑事訴訟法第273條之1第1項、第299條第1項前
段，毒品危害防制條例第10條第1項，刑法第11條前段、第47條
第1項、第62條前段，判決如主文。
本案經檢察官陳茂榮到庭執行職務。
中    華    民    國    97    年    12    月    29    日
                  刑事第二庭          法  官  尚安雅
以上正本證明與原本無異。
如不服本判決，應於收受判決後10日內向本院提出上訴書狀，並
應敘述具體理由；其未敘述上訴理由者，應於上訴期間屆滿後20
日內向本院補提理由書（均須按他造當事人之人數附繕本「切勿
逕送上級法院」）。
中    華    民    國    97    年    12    月    31    日
                                      書記官  陳文俊
附錄本案論罪科刑法條全文：
毒品危害防制條例第10條
施用第一級毒品者，處 6 月以上 5 年以下有期徒刑。
施用第二級毒品者，處 3 年以下有期徒刑。


司法院資訊處製作；財團法人民間司法改革基金會備份。
